臺灣雲林地方法院刑事判決　　　　　　　　　　　　　 九十三年度訴字第九七號
　　公　訴　人　臺灣雲林地方法院檢察署檢察官
　　被　　　告　丁○○
　　指定辯護人　本院公設辯護人　丙○○
右列被告因強盜案件，經檢察官提起公訴（九十三年度偵字第二七四號），及當庭變
更並擴張犯罪事實，本院判決如左：
    主  文
丁○○竊盜，因脫免逮捕，而當場施以強暴，累犯，處有期徒刑貳年捌月。
    事  實
一、丁○○於民國八十五年間因妨害自由案件，經本院判處有期徒刑六月，緩刑三年
    確定，嗣經撤銷緩刑；又於八十八年間因竊盜案件，經本院判處有期徒刑一年確
    定，上開二罪接續執行，於八十九年十一月十日假釋，刑期至九十年二月十六日
    屆滿以已執行論。猶不知悔改，竟意圖為自己不法之所有，於九十二年十一月十
    九日十六時十分許，騎乘其所有車牌號碼ＭＬＱ─１８１號重型機車，至雲林縣
    斗六市○○里○○路三一巷二號顯聖宮內，乘管理監督該處之乙○○休憩不知之
    際，徒手竊取該處神像金牌二面，因發出聲響，為乙○○及時發覺，丁○○見狀
    即奪門而出，乙○○隨後追捕，至該巷口丁○○欲發動該機車逃逸，乙○○遂向
    前制止，詎丁○○為脫免逮捕，乃與乙○○拉址該機車鑰匙，並以手用力推開乙○○（未受傷），當場對乙○○施以暴力之行為，隨即騎乘該機車逃離現場。嗣
    於同日丁○○攜上開竊得之金牌一面，至雲林縣西螺鎮○○路一八九號許美月所
    經營之宏基銀樓，賣予不知情之許美月，得款新台幣（下同）七千二百五十元，
    丁○○並將其中二百元交付其妻戊○○（由本院另案審理中），而戊○○明知該
    二百元為贓物變得之款項，仍予收受。
二、案經雲林縣警察局斗六分局報告臺灣雲林地方法院檢察署檢察官偵查起訴及檢察
    官變更並擴張犯罪事實。
    理  由
一、程序方面：
    原起訴檢察官固認被告係犯刑法第三百二十五條之搶奪罪，惟到庭檢察官已當庭
    變更及擴張犯罪事實如上，並變更起訴法條為刑法第三百二十九條之準強盜罪，
    先予敘明。
二、認定犯罪事實所憑之證據及理由：
  (一)被告丁○○於警詢、偵查、本院審理中之自白（見警卷第一、二頁；偵卷第八頁
    ；本院卷第四六頁正面）。
  (二)同案被告戊○○於警詢、偵查、本院審理中之供述（見警卷第三頁；偵卷第八頁
    、第九頁；本院卷第三五頁正面），可證被告丁○○竊取金牌之行為。
  (三)證人乙○○於警詢、本院之證述（見警卷第五頁、第六頁；本院卷第三二頁背面
    至第三四頁正面），可證被告丁○○竊盜二面金牌，因脫免逮捕，而當場對乙○○施以強暴之行為。
  (四)證人許美月於警詢之證述（見警卷第七頁），可證被告丁○○變賣竊取之金牌。
  (五)飾金買入登記表一紙（見警卷第八頁），可證被告丁○○變賣竊取之金牌。
  (六)上開(二)至(五)證據，足以佐證前開被告之自白與事實相符。
三、論罪科刑之理由：
  (一)被告丁○○偷竊金牌二面，得手後，因脫免逮捕，當場與乙○○拉扯，並用力推
    開乙○○，施以強暴行為，觸犯刑法第三百二十九條準強盜罪，應依刑法第三百
    二十八條第一項強盜罪論處。
  (二)被告於八十五年間因妨害自由案件，經本院判處有期徒刑六月，緩刑三年確定，
    嗣經撤銷緩刑；又於八十八年間因竊盜案件，經本院判處有期徒刑一年確定，上
    開二罪接續執行，於八十九年十一月十日假釋，刑期至九十年二月十六日屆滿以
    已執行論，此有台灣高等法院被告全國前案紀錄表一份在卷可參，其前受有期徒
    刑執行完畢，於五年內再犯本件有期徒刑以上之罪，為累犯，應依刑法第四十七
    條規定，加重其刑。
  (三)又被告僅竊得金牌二面，其純係為脫免逮捕，始與被害人乙○○發生拉扯，並用
    力推開乙○○，而乙○○亦未因此受傷，被告之犯罪手段尚非兇殘，且被告係因
    竊盜後被發覺為求脫身，一時情急致有施暴行為，而被視為準強盜犯，依強盜罪
    處罰，相較於一開始即有強盜犯意而施暴者，犯罪情節應有不同，若逕與自始即
    強盜者，等同處理，罪刑難免有失衡之慮，本院認如量處被告準強盜罪法定最低
    度之刑即有期徒刑五年，依本件實際犯罪之情狀而言，尚屬過苛，顯屬情輕法重
    ，有傷一般國民對於法律之情感，故綜合前述各情，認被告犯罪情狀尚堪憫恕，
    依刑法第五十九條規定，酌量減輕其刑。
  (四)審酌被告前妨害自由、竊盜犯罪前科，素行不佳，雖僅國中畢業，智識程度不高
    ，惟不知勤勉向上，學得一技之長，反圖不勞而獲，竊取他人財物，於當場為被
    害人發覺後，為脫免逮捕，竟對之施以暴力，造成被害人精神上受到驚嚇，且影
    響社會治安，及被告於犯罪後坦承犯行，態度良好等一切情狀，量處如主文所示
    之刑。
  (五)至於到庭檢察官雖認被告所為尚有為防護贓物而施強暴之行為。然前開行為之成
    立，必以被告竊盜行為已既遂，但為被害人等他人發覺，為避免為人追回其所竊
    之物，而以強暴行為，排斥他人取回始可成立。經查，證人乙○○於本院證述：
    當時被告趁我不注意時進去，我聽到聲音趕快去追被告，被告要發動他的機車要
    逃跑，當時我與被告在搶鑰匙，我有搶到被告的鑰匙，被告要騎機車離去時，有
    用手強力把我推開，後來被告就騎機車走了（見本院卷第三二頁背面至第三四頁
    正面），可證證人乙○○當時係要制止被告離去，非係欲奪回所失竊之金牌，而
    被告當場對乙○○施以強暴行為，目的非排斥乙○○取回該金牌，乃為脫免逮捕
    。故此部分不能證明被告犯罪，此外復查無其他積極證據足資認定被告有上開犯
    行，原應為無罪之諭知，惟公訴意旨認此部分與上開論罪科刑部分有實質上一罪
    關係，爰不另為無罪之諭知，附此敘明。
四、適用之法律：
  (一)程序法方面：刑事訴訟法第二百九十九條第一項前段。
  (二)實體法方面：刑法第三百二十九條、第三百二十八條第一項、第四十七條、第五
    十九條，判決如主文。
本案經檢察官甲○○到庭執行職務。
中      華      民      國      九十三    年    七    月      二十      日
                                      臺灣雲林地方法院刑事第三庭
                                        審判長法  官  劉  國  賓
                                              法  官  廖  國  勝
                                              法  官  蘇  錦  秀
右正本證明與原本無異。
如不服本判決，應於判決送達後十日內向本院提出上訴狀( 應附繕本 )。
                                              書記官  曾  家  祥
中      華      民      國      九十三    年    七    月      二十      日
【附錄本案論罪科刑法條】
刑法第三百二十九條：
竊盜或搶奪，因防護贓物、脫免逮捕或湮滅罪證，而當場施以強暴脅迫者，以強盜論
刑法第三百二十八條第一項：
意圖為自己或第三人不法之所有，以強暴、脅迫、藥劑、催眠術或他法，至使不能抗
拒，而取他人之物或使其交付者，為強盜罪，處五年以上有期徒刑。
